【裁判字號】    99,訴,605
【裁判日期】    990630
【裁判案由】    毒品危害防制條例
【裁判全文】
臺灣板橋地方法院刑事判決               99年度訴字第605號
公  訴  人  臺灣板橋地方法院檢察署檢察官
被      告  甲○○
               （聲請簡易判決處刑書誤為68年4月1日生）
                （現另案於臺灣臺北監獄臺北分監執行中）
上列被告因違反毒品危害防制條例案件，經檢察官聲請以簡易判
決處刑（98年度毒偵字第6483號），本院認不得以簡易判決處刑
，改依通常程序審理（原受理案號：99年度簡字第1593號），判
決如下：
    主    文
甲○○施用第一級毒品，處有期徒刑壹年肆月。扣案之注射針筒
貳拾壹支、分裝袋壹拾捌包及塑膠管壹條均沒收之。
    事    實
一、甲○○素行不良，前於民國（下同）86年間因違反肅清煙毒
    條例案件，經本院判處有期徒刑1 年10月，緩刑4 年確定，
    嗣經撤銷緩刑；又於87年間因搶奪案件，經本院判處有期徒
    刑1 年2 月確定；上述2 案接續執行，於89年6 月8 日假釋
    出監，嗣因撤銷假釋，應執行殘刑有期徒刑1 年5 月22日。
    復於89年間因贓物案件，經本院判處有期徒刑3 月，上訴後
    經臺灣高等法院駁回其上訴確定；又於90年間因施用毒品案
    件，經本院判處有期徒刑5 月確定；上述二案與上開殘刑接
    續執行，於93年4 月8 日縮刑期滿執行完畢（不構成累犯）
    。其間，甲○○又於87年間因施用第二級毒品案件，經臺灣
    板橋地方法院檢察署檢察官聲請本院以87年度毒聲字第970
    號裁定送觀察、勒戒後，認有繼續施用毒品之傾向，並經本
    院以87年度毒聲字第1504號裁定令入戒治處所施以強制戒治
    ，嗣因戒治成效經評定為合格，經本院以87年度毒聲字第40
    64號裁定停止戒治，所餘期間付保護管束，並於88年1 月22
    日因停止戒治釋放出所，至88年8 月24日保護管束期滿未經
    撤銷，視為強制戒治期滿執行完畢。嗣經同署檢察官於89年
    1 月20日以89年度戒毒偵字第7 號不起訴處分確定。復於90
    年間再因施用第二級毒品案件，經本院以90年度毒聲字第16
    57號裁定令入戒治處所施以強制戒治，於91年5 月24日強制
    戒治期滿執行完畢釋放出所。又因施用第二級毒品案件，經
    本院判處有期徒刑8 月，經上訴臺灣高等法院後撤回其上訴
    而確定；另因施用第一級毒品案件，經本院判處有期徒刑1
    年4 月，上訴後經臺灣高等法院駁回其上訴而確定；又分別
    因竊盜、搶奪及違反毒品危害防制條例等案件，裁定應執行
    有期徒刑2 年3 月確定，於98年1 月8 日因縮短刑期假釋出
    監，原定保護管束結束日期為98年8 月18日；惟於假釋期間
    更犯罪，撤銷上開假釋，繼續執行上開殘刑7 月10日，現正
    執行中。詎猶不知悔改，亦未戒除毒癮，明知海洛因屬毒品
    危害防制條例規定禁止持有、施用之第一級毒品，仍基於施
    用第一級毒品海洛因之犯意，於98年9 月5 日上午11時許為
    警採尿前回溯26小時內之某時，在不詳地點，以不詳之方法
    ，施用第一級毒品海洛因1 次。嗣於98年9 月4 日（聲請簡
    易判決處刑書誤為98年9 月5 日）晚9 時30分許，經警在臺
    北縣蘆洲市○○街22號5 樓2 室因另涉犯搶奪、竊盜等案件
    ，經警查獲，同時扣得其所有供施用或預備施用海洛因所用
    之注射針筒21支、分裝袋18包、塑膠管1 條及非供施用海洛
    因所用之磅秤1 台，以及安非他命0.55公克（另涉持有第二
    級毒品罪部分，由檢察官另行簽分偵辦）。嗣經警採集其尿
    液檢體送驗，呈現海洛因代謝物嗎啡之陽性反應，始查悉上
    情。
二、案經臺北縣政府警察局蘆洲分局報請臺灣板橋地方法院檢察
    署檢察官偵查起訴。
    理  由
一、訊據被告甲○○對於上揭時、地為警查獲，復於警局內有採
    集其尿液之事實，固不否認；惟矢口否認有何施用第一級毒
    品海洛因之犯行，並辯稱：在警局內警員有命伊採尿，但卻
    未要伊於尿瓶簽名捺印，伊確實並未施用第一級毒品海洛因
    ；至於尿液中有嗎啡之陽性反應，可能係警員拿其他案犯之
    尿液送驗，誤認係伊之尿液云云。經查：
 （一）被告於警詢中經警詢問「警方提供給你之尿瓶是否全新
       ？尿液是否為你親封及簽名捺印？現警方將你尿液編號
       IO980341號是否正確，上述尿液編號為IO980341號2 瓶
       是你於何時？何地採集的？」，答稱：「均正確。正確
       。是我於98、09、05日11時許在蘆洲分局偵查隊的廁所
       內採的」；復於偵查中經檢察官訊問以「有無採尿？過
       程有無意見？」，而答稱：「有，沒有意見」（見偵查
       卷第11頁、第12頁及第65頁）。又本院審理時以「你有
       無將其他毒犯之尿液充當本案被告之尿液檢體？及你有
       無將毒品海洛因摻雜在被告尿液中？」訊問證人即採集
       被告尿液檢體之警員江國榮，而證人結證稱：「不會，
       當時我記得他是因搶奪案為本局緝獲，當天只有偵辦他
       一個案件，因被告有毒品前科，且有查獲到毒品，他會
       搶奪是因為他缺錢去購買毒品，所以我們會採集他的尿
       液，我們當初抓到他是因為他的搶奪案，我們在他的租
       屋處抓到他時，他在樓下有將毒品的磅秤及毒品往樓下
       丟，被我們警員撿到；不會。」（見本院審理卷附99年
       6月22日審判筆錄）。
 （二）又本院於99年3 月23日庭後採集被告之尿液檢體，並連
       同上開警局採集之尿液編號IO980341號送請法務部調查
       局鑑定二者DNA 是否相符，經該局鑑定結果為「經比對
       編號「98尿保3047」及註明「甲○○」尿液2 瓶，其檢
       出之粒線體DNA 序列均相同，研判上述檢體很有可能（
       機率99.7% 以上）來自同一人或其同母系血緣關係之人
       」，有該局DNA 鑑識實驗室99年5 月14日調科肆字第099
       00214780號鑑定書在卷可佐。是被告所辯可能係警員拿
       其他案犯之尿液檢體，而誤認係伊之尿液云云，顯屬無
       稽之詞。縱被告所稱警員未要伊於尿瓶上簽名捺印屬實
       ，亦無法以警員上開之疏忽，而排除上開送驗之尿液檢
       體非被告之尿液。
 （三）再被告於98年9 月5 日11時許為警查獲並採集尿液送台
       灣檢驗科技股份有限公司囑託鑑定，經該公司以氣相層
       析質譜儀法檢驗結果，其尿液確呈嗎啡（按海洛因經施
       用進入人體後，係水解還原成嗎啡，再代謝排出體外，
       業據行政院衛生署藥物食品檢驗局以73藥檢壹字第03022
       1 號函文說明綦詳，此為本院辦理施用第一級毒品案件
       職務上所已知）之陽性反應，且濃度高達984 ng/ml 等
       情，有該公司濫用藥物檢驗報告附卷可稽，而前揭檢驗
       方法之原理係將檢品經氣化後，通過層析管分離純化，
       再把純化後之成分循序送入質譜儀做個別鑑定。因質譜
       儀所測定之圖譜，在化學上被公認具有指紋特性，故可
       據以完全判定該檢品係為何種化合物。是以氣相層析質
       譜儀作藥物及其代謝產物之定性及定量分析，幾無偽陽
       性反應產生，亦經臺北榮民總醫院以83北總內字第3059
       號函文釋明在案，此亦為本院辦理施用第一級毒品案件
       職務上所已知。準此，已足認被告於98年9 月5 日為警
       查獲採尿前，確有施用海洛因之事實無疑。又按海洛因
       經注射或吸入人體後，約80% 於24小時內自尿中排出，
       一般而言，尿液中能否驗出嗎啡陽性反應與其投與量、
       投與途徑、採尿時間、個人體質及檢測方法之靈敏度有
       關，國外曾有文獻報導注射6 毫克之海洛因鹽酸鹽，其
       代謝物嗎啡之平均可檢出時限約為26小時，有行政院衛
       生署藥物食品檢驗局81年9 月8 日藥檢壹字第8114885
       號函在卷可參。是以，本案被告施用海洛因之時點應為
       98年9 月5 日11時許為警採尿前回溯26小時內之某時許
       （不含為警查獲至採尿期間），自可認定。
 （四）又被告前因施用毒品案件，經臺灣板橋地方法院檢察署
       檢察官聲請本院以87年度毒聲字第970 號裁定送觀察、
       勒戒後，認有繼續施用毒品之傾向，並經本院以87年度
       毒聲字第1504號裁定令入戒治處所施以強制戒治，嗣因
       戒治成效經評定為合格，經本院以87年度毒聲字第4064
       號裁定停止戒治，所餘期間付保護管束，並於88年1 月
       22日因停止戒治釋放出所，至88年8 月24日保護管束期
       滿未經撤銷，視為強制戒治期滿執行完畢。嗣經同署檢
       察官於89年1 月20日以89年度戒毒偵字第7 號不起訴處
       分確定。復於90年間再因施用第二級毒品案件，經本院
       以90年度毒聲字第1657號裁定令入戒治處所施以強制戒
       治，於91年5 月24日強制戒治期滿執行完畢釋放出所。
       又因施用第二級毒品案件，經本院判處有期徒刑8 月，
       經上訴臺灣高等法院後撤回其上訴而確定；另因施用第
       一級毒品案件，經本院判處有期徒刑1 年4 月，上訴後
       經臺灣高等法院駁回其上訴而確定；又分別因竊盜、搶
       奪及違反毒品危害防制條例等案件，裁定應執行有期徒
       刑2 年3 月確定，於98年1 月8 日因縮短刑期假釋出監
       ，原定保護管束結束日期為98年8 月18日；惟於假釋期
       間更犯罪，撤銷上開假釋，繼續執行上開殘刑7 月10 日
       ，現正執行中等情，有臺灣高等法院被告前案紀錄表附
       卷可按，足徵被告係於觀察、勒戒執行完畢釋放後5 年
       內，復有施用第一級、第二級毒品犯行經法院判處罪刑
       後，進而再為本案施用第一級毒品，已非屬毒品危害防
       制條例第20、23條所定之「初犯」或「5 年後再犯」情
       形（最高法院95年度第7 次刑事庭會議紀錄參照），自
       應由檢察官起訴追究刑責無誤。
（五）綜上所述，足見被告所辯各節，顯係飾卸諉責之詞，殊無
      可採。本案事證至臻明確，被告之犯行洵堪認定，應依法
      論科。
二、核被告甲○○所為，係犯毒品危害防制條例第10條第1 項之
    施用第一級毒品罪。又施用第一級毒品前後持有毒品之低度
    行為，應為其施用毒品之高度行為所吸收，不另論罪。爰審
    酌被告不能戒除毒癮，再次漠視法令禁制而犯本罪，惟其施
    用毒品所生危害，實以自戕身心健康為主，對於他人生命、
    身體、財產等法益，尚無明顯而重大之實害，及被告犯罪後
    猶飾詞置辯毫無悔意等一切情狀，量處如主文所示之刑。至
    扣案之注射針筒21支、分裝袋18包及塑膠管1 條，係被告所
    有且係供施用或預備施用海洛因所用之物，業據被告供承在
    卷，均應依法宣告沒收之；另磅砰1 台及安非他命1 包，與
    本件犯行無涉，自無從於本案中宣告沒收，附此說明。
據上論斷，應依刑事訴訟法第299 條第1 項前段，毒品危害防制
條例第10條第1 項，刑法第11條前段、第38條第1 項第2 款，判
決如主文。
本案經檢察官黃佳權到庭執行職務
中    華    民    國    99    年    6     月    30    日
              刑事第二十二庭審判長法  官  潘  長  生
                                  法  官  侯  志  融
                                  法  官  曹  惠  玲
上列正本證明與原本無異。
如不服本判決，應於判決送達後10日內敘明上訴理由，向本院提
出上訴狀 (應附繕本) ，上訴於臺灣高等法院。其未敘述上訴理
由者，應於上訴期間屆滿後20日內向本院補提理由書「切勿逕送
上級法院」。
                                  書記官  洪  紹  甄
中    華    民    國    99    年    7     月    1     日
附錄本案論罪科刑法條全文：
毒品危害防制條例第10條
施用第一級毒品者，處6月以上5年以下有期徒刑。
施用第二級毒品者，處3年以下有期徒刑。。

司法院資訊處製作；財團法人民間司法改革基金會備份。
